【裁判字號】    98,易,246
【裁判日期】    980804
【裁判案由】    詐欺
【裁判全文】
臺灣宜蘭地方法院刑事判決               98年度易字第246號
公  訴  人  臺灣宜蘭地方法院檢察署檢察官
被      告  甲○○
                      號
上列被告因詐欺案件，經檢察官提起公訴（98年度偵字第1720號
），本院判決如下：
    主  文
甲○○幫助意圖為自己不法之所有，以詐術使人將本人之物交付
，處有期徒刑參月，如易科罰金，以新臺幣壹仟元折算壹日。
    犯罪事實
一、甲○○可預見將自己所有之金融卡提供他人時，將可能遭不
    法份子利用，而有幫助他人為財產犯罪之虞，竟不違背其本
    意，基於幫助詐欺取財之不確定犯意，於民國97年12月20日
    前某日，在某不詳處所將其所開立中華郵政股份有限公司頭
    城郵局、帳號0000000號帳戶之存摺、金融卡交付予姓名、
    年籍均不詳之人。嗣該某年籍、不詳之人所屬詐騙集團取得
    上開帳戶金融卡及密碼後，即基於詐欺之犯意，於97年12月
    20日晚上近12時許，以電話向乙○○表示：伊為網路拍賣網
    站之客服人員，乙○○網購之付款方式有錯誤，須至自動櫃
    員機變更付款方式，否則會自乙○○之帳戶內，每月自動扣
    款云云，向乙○○詐騙，乙○○因而陷於錯誤，便依該詐騙
    集團指示，於97年12月21日凌晨零時21分匯款新臺幣（下同
    ）29,999元至上開帳戶。
二、案經乙○○訴由臺北市政府警察局萬華分局報由臺灣臺北地
    方法院檢察署檢察官呈請臺灣高等法院檢察署檢察長令轉臺
    灣宜蘭地方法院檢察署檢察官偵查起訴。
    理  由
一、證據能力部分：按被告以外之人於審判外之言詞或書面陳述
    ，除法律有規定者外，不得作為證據，刑事訴訟法第159條
    第1項固定有明文。惟被告以外之人於審判外之陳述，雖不
    符同法第159條之1至之4之規定，而經當事人於審判程序同
    意作為證據，法院審酌該言詞陳述或書面陳述作成時之情況
    ，認為適當者，亦得為證據；當事人、代理人或辯護人於法
    院調查證據時，知有第159條第1項不得為證據之情形，而未
    於言詞辯論終結前聲明異議者，視為有前項之同意，此亦據
    同法第159條之5規定甚明。查本件被告、檢察官於本院準備
    程序中均未就證據能力提出爭執，且迄於言詞辯論終結前，
    亦未就本院所調查之證據主張有刑事訴訟法第159條第1項不
    得為證據之情形，應認均已同意得作為本案之證據。從而，
    下述之證據資料縱有屬傳聞證據，且不符刑事訴訟法第159
    條之1至之4之規定者，經本院審酌各該證據資料作成時之一
    切客觀情況，認無不適當之情事，均認有證據能力，合先敘
    明。
二、訊據被告甲○○固坦承有申辦中華郵政股份有限公司頭城郵
    局、帳號0000000號帳戶之存摺、金融卡之事實不諱，惟矢
    口否認幫助詐欺之犯行，辯稱：並未交付金融卡及密碼予他
    人。伊於某星期日發現金融卡不見了，曾打電話詢問郵局，
    郵局人員稱其帳戶有問題，已經被凍結，其復問該帳戶是否
    被盜用。因為當天是星期日，於翌日到金六結郵局要辦遺失
    ，郵局說要去開戶郵局辦理，其便離去。因認為該帳戶已遭
    凍結，不會被盜用，故未再去辦掛失云云。惟查：
（一）上開帳戶確係被告所申辦，有該帳戶開戶資料1份附卷可
      稽（詳98年度偵字第7155號卷第17至19頁）。又告訴人乙
      ○○接獲詐騙電話，因而遭騙前往匯款至上開帳戶之事實
      ，業據告訴人於警、偵訊時指述甚詳（詳同上卷第2頁、9
      8年度偵字第1720號卷第3頁），並有彰化銀行轉帳單據、
      上開帳戶查詢帳戶最近交易資料各1份存卷可參（詳98年
      度偵字第7155號卷第11頁、第14頁）。
（二）近年來詐欺案件頻傳，新聞媒體對於詐欺取財犯罪利用他
      人帳戶（俗稱人頭戶）以為取得詐欺款項之方法，且事後
      提領一空，致難以追查等情亦多有傳播，此已為臺灣社會
      經驗常見之情形，被告亦自陳有看過4、5次這種報導（詳
      本院卷第25頁）。而被告稱伊將之帳戶密碼寫在一張紙上
      ，放在金融卡套裡等語（詳本院卷第24頁），惟一般人均
      知妥善保管金融卡密碼，並與金融卡分別置放，以防遺失
      或遭竊時為他人輕易提領。被告將密碼寫在紙上，並放在
      金融卡套裡，使金融卡及密碼處於若遺失後任何人均可提
      領其中金額之危險，亦與常情相悖。
（三）被告辯稱前述帳戶金融卡及密碼於97年12月間某星期日遺
      失，且發現遺失後曾撥打電話前往郵局詢問，惟因帳戶有
      問題，已遭凍結云云，則由被告所辯情節觀之，其於甫發
      現金融卡遺失時，尚會慎重地向郵局電詢如何處理，足徵
      其仍在意金融卡遺失之事。詎其於知悉該帳戶已遭盜用後
      ，反而置之不理，僅至郵局，經郵局告知須至開戶郵局辦
      理後，即未前往處理後續之補發、掛失之事宜，更未向警
      局報案，此與常情顯屬有悖。是被告辯稱其存摺之金融卡
      及密碼係遺失，顯有可疑。
（四）再查詐欺集團對該帳戶之使用必係能確保帳戶之來源無虞
      ，否則帳戶所有人如因遺失帳戶而申辦遺失，該詐欺集團
      費盡心思之詐騙所得豈非付諸流水，以詐欺集團之狡詐當
      不可能為此至愚之事。是顯見該詐欺集團成員使用上開帳
      戶之金融卡、密碼確係經被告同意。
（五）綜上，被告之辯解顯均係事後卸責之詞，不足採信。本件
      事證明確，被告犯行堪以認定，應依法論科。
三、按幫助犯之成立，行為人主觀上須有幫助故意，客觀上須有
    幫助行為，意即對於犯罪與正犯有共同之認識，而以幫助之
    意思，對於正犯資以助力，而未參與實施犯罪之行為者而言
    （最高法院75年度台上字第1509號、88年度台上字第1270號
    判決意旨參照）。本件被告將其金融帳戶之存摺、金融卡、
    密碼、印鑑等物交付予不詳之人使用，供該不詳之人作為實
    行詐欺取財犯罪之取款工具，顯係基於幫助他人實行詐欺取
    財犯罪之意思，且所為提供金融帳戶之行為，亦屬刑法詐欺
    取財罪構成要件以外之行為，是核被告所為，係犯刑法第30
    條第1項前段、第339條第1項之幫助詐欺取財罪。被告係幫
    助他人犯罪，依刑法第30條第2項規定減輕其刑。爰審酌被
    告任意提供金融帳戶給不詳之人使用，所為已影響社會正常
    交易安全，增加被害人尋求救濟之困難，並使犯罪之追查趨
    於複雜，兼衡其素行狀況、犯罪之動機、目的、手段及犯後
    飾詞卸責，未見悔意等一切情狀，量處如主文所示之刑，並
    諭知如易科罰金之折算標準。
據上論斷，應依刑事訴訟法第299條第1項前段，刑法第30條第1
項前段、第2項、第339條第1項、第41條第1項前段，刑法施行法
第1條之1第1項、第2項前段，判決如主文。
本案經檢察官郭欣怡到庭執行職務。
中    華    民    國    98    年    8     月    4     日
               刑事第三庭審判長法  官  林惠玲
                               法  官  蘇錦秀
                               法  官  張育彰
以上正本證明與原本無異
如不服本判決應於收受本判決後10日內向本院提出上訴書狀，並
應敘述具體理由。若未敘述理由者，應於上訴期間屆滿後20日內
向本院補提理由書狀 (均須按他造當事人之人數附繕本)。
                               書記官  陳靜宜
中    華    民    國    98    年    8     月    4     日
附錄本案論罪科刑法條:
刑法第339條第1項
意圖為自己或第三人不法之所有，以詐術使人將本人或第三人之
物交付者，處5年以下有期徒刑、拘役或科或併科1千元以下罰金
。


司法院資訊處製作；財團法人民間司法改革基金會備份。
